【裁判字號】    95,上訴,2319
【裁判日期】    950802
【裁判案由】    毒品危害防制條例
【裁判全文】
臺灣高等法院刑事判決                95年度上訴字第2319號
上  訴  人  臺灣板橋地方法院檢察署檢察官
上  訴  人
即  被  告  甲○○
上列上訴人因毒品危害防制條例案件，不服臺灣板橋地方法院95
年度訴更字第2號，中華民國95年5月16日第一審判決（起訴案號
：臺灣板橋地方法院檢察署94年度核退字第1756號、94年度毒偵
字第5860號），提起上訴，本院判決如下：
    主  文
上訴駁回。
    事  實
一、甲○○前因施用毒品案件，經送觀察、勒戒後，認無繼續施
    用毒品之傾向，於民國八十八年一月十一日觀察、勒戒執行
    完畢釋放，由臺灣板橋地方法院以八十六年度訴字第三０一
    七號為免刑判決確定。又因違反槍砲彈藥刀械管制條例案件
    ，經臺灣板橋地方法院以八十六年度訴字第三０一七號判處
    有期徒刑五月，並經本院以八十八年度上訴字第六三三號駁
    回上訴確定，於八十九年一月二十六日執行完畢；復因妨害
    自由案件，經臺灣板橋地方法院以八十九年度訴字第六０七
    號判處有期徒刑五月，並經本院以九十年度上訴字第一００
    一號駁回上訴確定，於九十年八月十五日執行完畢；再因施
    用毒品案件，經臺灣板橋地方法院以九十二年度訴字第一七
    九二號判處有期徒刑八月確定，於九十三年九月八日縮刑期
    滿執行完畢。詎猶不思悛悔，復基於施用第一級毒品海洛因
    之概括犯意，自九十三年十一月初某日起至九十四年九月三
    十日凌晨某時止，在臺北縣三峽鎮○○街二十八巷九弄四號
    五樓住處及臺北縣三峽鎮內之中山公園、公廁等處，以將第
    一級毒品海洛因摻入水中用針筒注射之方式，連續施用第一
    級毒品海洛因多次；另又基於施用第二級毒品甲基安非他命
    之概括犯意，自九十四年七月間某日起至同年九月二十九日
    止，在臺北縣三峽鎮內之鳶山公園等處，以將第二級毒品甲
    基安非他命置於自製吸食器燒烤產生煙霧吸食之方式，連續
    施用第二級毒品甲基安非他命多次。嗣於九十四年七月十五
    日上午九時三十分許，在臺北縣三峽鎮○○路與文化路口為
    警第一次查獲，並扣得海洛因十五包（淨重零點五二公克）
    ；再於九十四年九月三十日凌晨二時許，在臺北縣鶯歌鎮○
    ○路與光復街口為警第二次查獲，並扣得甲基安非他命三包
    （淨重零點九公克）。
二、案經臺北縣政府警察局三峽分局報請臺灣板橋地方法院檢察
    署檢察官偵查起訴。
    理  由
一、被告甲○○經合法傳喚未到庭，惟查上揭犯罪事實，業據被
    告於原審準備程序及審理中坦承不諱，並有海洛因十五包（
    淨重零點五二公克）、甲基安非他命三包（淨重零點九公克
    ）扣案可資佐證；而被告經警於九十四年七月十五日採集其
    尿液檢體送驗結果，呈鴉片類陽性反應，及經警於九十四年
    九月三十日採集其尿液檢體送驗結果，呈鴉片類及安非他命
    類陽性反應等情，亦有臺北縣政府警察局三峽分局查獲毒品
    危害防制條例案姓名對照表二紙、臺灣檢驗科技股份有限公
    司九十四年八月八日報告編號ＣＨ／二００五／七０六九０
    號濫用藥物尿液檢驗報告、九十四年十月十七日報告編號Ｃ
    Ｈ／二００五／Ａ００二四號濫用藥物尿液檢驗報告各一紙
    附卷可參；另扣案之白色粉末十五包，經送請法務部調查局
    鑑定結果，均含第一級毒品海洛因成分，驗餘淨重零點五二
    公克，有法務部調查局九十四年九月二十三日調科壹字第０
    六００一０二四四號鑑定通知書一紙在卷可按，而扣案之白
    色晶體三包，經以臺灣尖端先進生技醫藥股份有限公司製造
    之毒品快速篩檢試劑檢驗結果，均呈甲基安非他命反應，合
    計淨重零點九公克，亦有初步檢驗結果照片二張在卷可憑，
    足認被告之自白與事實相符，洵堪採為認定事實之依據。又
    按九十二年七月九日新修正之毒品危害防制條例刪除二犯及
    三犯之規定，一改修法前繁雜之處遇程序，僅將施用毒品者
    簡化區分為初犯、再犯，並認施用毒品者係屬病患性犯人，
    以觀察、勒戒戒除其身癮，並以強制戒治去除其心癮。經觀
    察、勒戒或強制戒治執行完畢釋放後，若係五年後再犯該條
    例第十條施用毒品罪者，與同條例第二十條第一項、第二項
    關於「初犯」之處理方式相同，檢察官應先聲請法院裁定令
    被告入勒戒處所觀察、勒戒，並視有無繼續施用毒品傾向，
    決定應予釋放、為不起訴之處分，或應聲請法院裁定令入勒
    戒處所強制戒治；若係五年內「再犯」同條例第十條施用毒
    品罪者，依同條例第二十三條第二項規定，檢察官則應依法
    追訴。觀諸該條例第二十條第三項之修正理由：「觀察、勒
    戒或強制戒治五年後再犯者，顯見前所實施之觀察、勒戒或
    強制戒治已足以遮斷其施用毒品之癮，為期自新及協助其戒
    除毒癮，對此五年後再犯者，爰明定仍適用初犯之規定，先
    經觀察、勒戒、強制戒治之程序。」及同條例第二十三條第
    二項之修正理由：「為配合簡化施用毒品犯之刑事處遇程序
    ，並鑑於經觀察、勒戒或強制戒治執行完畢釋放後五年內再
    犯者，其再犯率甚高，原據以實施之觀察、勒戒及強制戒治
    既已無法收其實效，自應施以刑事處遇。」，顯然如施用毒
    品者係前經觀察、勒戒或強制戒治等治療程序執行完畢五年
    後，始再施用毒品之「初犯」，因前所執行之觀察、勒戒或
    強制戒治已足收戒除毒癮之效，自應重新執行觀察、勒戒或
    強制戒治等治療程序，並於治療程序執行完畢後，由檢察官
    為不起訴處分，毋庸對之追訴處罰；反之，在「再犯」之情
    形，因其先前所為治療程序顯未能收戒斷毒癮之效，且考量
    施用毒品者之再犯率偏高，乃簡化其刑事處遇程序，而逕予
    追訴處罰，不再施以治療程序。參酌上開立法理由，修正毒
    品危害防制條例就施用毒品者，祇於「初犯」及「五年後再
    犯」二種情形，有其追訴條件之限制，即須於初犯經觀察、
    勒戒或強制戒治釋放後，五年內均無施用毒品之行為，始能
    認其前所實施之觀察、勒戒或強制戒治已足遮斷毒癮，而得
    於五年後再犯時，再予適用初犯之規定，重行觀察、勒戒等
    程序。倘五年內已經再犯，被依法追訴處罰，縱其第三次（
    或第三次以上）施用毒品之時間在初犯釋放五年以後，即與
    「五年後再犯」之情形有別，且因已於「五年內再犯」，顯
    見其再犯率甚高，原實施觀察、勒戒或強制戒治，已無法收
    其實效，而無五年戒斷期之存在，自無再經觀察、勒戒及強
    制戒治之必要，應由檢察官逕行起訴，始符新法修正之本旨
    。是本件被告前因施用毒品案件，經送觀察、勒戒後，認無
    繼續施用毒品之傾向，於八十八年一月十一日觀察、勒戒執
    行完畢釋放，由臺灣板橋地方法院以八十六年度訴字第三０
    一七號為免刑判決確定後，嗣即再因於九十二年一月間某日
    起至同年四月十一日止，連續施用第一級毒品多次，經臺灣
    板橋地方法院以九十二年度訴字第一七九二號判處有期徒刑
    八月確定，有本院被告前案紀錄表一紙附卷可考，被告於上
    開觀察、勒戒執行完畢後，既曾於五年內再犯毒品危害防制
    條例第十條之罪，並經判刑確定，本次被告三犯毒品危害防
    制條例第十條之罪，自非屬毒品危害防制條例第二十條第三
    項所定「再犯」之情形，而應依法追訴，附此敘明。本件事
    證明確，應依法論科。
二、核被告甲○○所為，係犯毒品危害防制條例第十條第一項之
    施用第一級毒品罪及同條例第十條第二項之施用第二級毒品
    罪。其施用第一級毒品海洛因前後持有第一級毒品海洛因之
    低度行為，及施用第二級毒品甲基安非他命前後持有第二級
    毒品甲基安非他命之低度行為，應分別為施用之高度行為所
    吸收，均不另論罪。又被告先後多次施用第一級毒品海洛因
    、第二級毒品甲基安非他命之行為，時間緊接，所犯各係構
    成要件相同之罪，顯均係基於概括犯意反覆為之，為連續犯
    。被告行為後，刑法第56條連續犯之規定，業於94年1月7日
    修正公布刪除，並於95年7月1日施行，則被告之犯行，因行
    為後新法業已刪除連續犯之規定，此刪除雖非犯罪構成要件
    之變更，但顯已影響行為人刑罰之法律效果，自屬法律有變
    更，依新法第2條第1項規定，比較新、舊法之結果，仍應適
    用較有利被告之行為時即舊法論以連續犯（最高法院95年第
    8次刑事庭會議決議參照）。是被告應論以連續施用第一級
    毒品及施用第二級毒品罪，並均依法加重其刑。又被告所犯
    前開施用第一級毒品及施用第二級毒品二罪間，犯意各別，
    罪名互殊，應予分論併罰。又被告前因違反槍砲彈藥刀械管
    制條例案件，經臺灣板橋地方法院以八十六年度訴字第三０
    一七號判處有期徒刑五月，並經本院以八十八年度上訴字第
    六三三號駁回上訴確定，於八十九年一月二十六日執行完畢
    ；又因妨害自由案件，經臺灣板橋地方法院以八十九年度訴
    字第六０七號判處有期徒刑五月，並經本院以九十年度上訴
    字第一００一號駁回上訴確定，於九十年八月十五日執行完
    畢；再因施用毒品案件，經臺灣板橋地方法院以九十二年度
    訴字第一七九二號判處有期徒刑八月確定，於九十三年九月
    八日縮刑期滿執行完畢，此有本院被告前案紀錄表一份在卷
    ，茲於5年以內再故意犯本件有期徒刑以上之罪，不論依修
    正前之刑法第47條，或修正後之刑法第47條第1項之規定，
    均構成累犯，對被告而言並無有利或不利之情形，自不生新
    舊法比較之問題，應逕依修正前之刑法第47條，論以累犯，
    並依法就其上開所犯施用第一級毒品及施用第二級毒品二罪
    遞加重其刑。
三、原審認被告罪證明確，適用毒品危害防制條例第十條第一項
    、第二項、第十八條第一項前段，刑法第十一條、第三十八
    條第一項第二款、修正前第五十六條、第四十七條、第五十
    一條第五款之規定，及審酌被告前已因施用毒品案件經送觀
    察、勒戒及經法院判刑在案，仍不能戒除毒癮，再次漠視法
    令禁制而犯本罪，顯見其戒除毒癮之意志薄弱，惟念其犯後
    坦承犯行，態度尚佳，且施用毒品所生危害，實以自戕身心
    健康為主，對於他人生命、身體、財產等法益，尚無明顯而
    重大之實害等一切情狀，分別量處有期徒刑九月及五月。又
    被告於犯罪時，刑法第51條第5款規定：「宣告多數有期徒
    刑者，於各刑中之最長期以上，各刑合併之刑期以下，定其
    刑期。但不得逾二十年。」修正後刑法第51條第5款規定：
    「宣告多數有期徒刑者，於各刑中之最長期以上，各刑合併
    之刑期以下，定其刑期。但不得逾三十年。」比較結果，修
    正後刑法並非較有利於行為人，依刑法第2條第1項前段之規
    定，仍應依修正前刑法，定其應執行刑為有期徒刑一年。扣
    案之白色粉末十五包，均含第一級毒品海洛因成分，驗餘淨
    重零點五二公克，有法務部調查局九十四年九月二十三日調
    科壹字第０六００一０二四四號鑑定通知書一紙可參，屬查
    獲之第一級毒品，而扣案之白色晶體三包，均呈甲基安非他
    命反應，合計淨重零點九公克，亦有初步檢驗結果照片二張
    在卷可憑，屬查獲之第二級毒品，不問屬於犯人與否，均應
    依毒品危害防制條例第十八條第一項前段之規定，併予宣告
    沒收銷燬之。而包裝上開海洛因之外包裝袋十五個、包裝上
    開甲基安非他命之外包裝袋三個，係被告所有，分別供本件
    施用第一、二級毒品犯罪所用之物，業經被告供承在卷，爰
    均依刑法第三十八條第一項第二款之規定，併予宣告沒收之
    。其認事用法及量刑，均無不合，公訴人上訴意旨認原判決
    量刑過輕；被告上訴意旨指摘原判決不當，均無理由，其上
    訴均應予駁回。
四、被告經合法傳喚，無正當理由未到庭，爰不待其陳述，逕行
    判決。
據上論斷，應依刑事訴訟法第368條、第371條，判決如主文。
本案經檢察官郭啟東起到庭執行職務。
中    華    民    國    95    年    8    月     2     日
                  刑事第十六庭審判長法  官  葉騰瑞
                                    法  官  趙功恒
                                    法  官  莊明彰
以上正本證明與原本無異。
施用第一級毒品部分如不服本判決，應於收受送達後十日內向本
院提出上訴書狀，其未敘述上訴之理由者並得於提起上訴後十日
內向本院補提理由書（均須按他造當事人之人數附繕本）。
其餘不得上訴。
                                    書記官 周素秋
中    華    民    國    95    年    8     月    2     日
附錄：本案論罪科刑法條全文
毒品危害防制條例第10條第1項、第2項
施用第一級毒品者，處6月以上5年以下有期徒刑。
施用第二級毒品者，處3年以下有期徒刑。
毒品危害防制條例第18條第1項前段
查獲之第一、二級毒品及專供製造或施用第一、二級毒品之器具
，不問屬於犯人與否，均沒收銷燬之；查獲之第三、四級毒品及
製造或施用毒品之器具，無正當理由而擅自持有者，均沒入銷燬
之。但合於醫藥、研究或訓練之用者，得不予銷燬。


司法院資訊處製作；財團法人民間司法改革基金會備份。
